【裁判字號】    91,重訴,728
【裁判日期】    920214
【裁判案由】    損害賠償
【裁判全文】
臺灣臺中地方法院民事判決  九十一年度重訴字第七二八號
    原      告  符興瓊
    訴訟代理人  吳紹貴  律師
    被      告  華南商業銀行水湳分行
    法定代理人  甲○○
    訴訟代理人  乙○○
    被      告  丙○○
右當事人間請求損害賠償事件，本院判決如左：
    主      文
原告之訴及假執行之聲請均駁回。
訴訟費用由原告負擔。
    事實及理由
壹、聲明部分：
  一、原告方面：
    (一)被告應連帶給付原告新臺幣（下同）一千三百萬元，及自民國八十九年十一月
      十四日起至清償日止按年息百分之五計算之利息，
    (二)願供擔保請准宣告假執行。
  二、被告華南商業銀行水湳分行方面：
    (一)原告之訴及假執行之聲請均駁回。
    (二)如受不利之判決，願供擔保，請准宣告免為假執行。
  三、被告丙○○方面：
      未於言詞辯論期日到場，亦未提出書狀，作何聲明或陳述。
貳、事實陳述摘要：
  一、原告方面：
    (一)原告曾於被告華南銀行水湳分行（下稱被告華南銀行）分別以原告、原告之妻
      張敏玲、及所屬銀貂科技股份有限公司等名義，分別開立下述五個帳戶：(1)戶
      名符興瓊、活期儲蓄存款存摺帳號000-00-000000-0；(2)戶名符興瓊、綜合存
      款存摺帳號000-00-000000-0、開戶日期八十八年一月十五日；(3)戶名張敏玲
      、活期儲蓄存款存摺帳號000-00-000000-0；(4)戶名張敏玲、綜合存款存摺帳
      號000-00-000000-0、開戶日期八十七年九月二十二日；(5)戶名：銀貂科技股
      份有限公司、綜合存款帳戶帳號000-00-000000-0（以下分別簡稱帳戶(1)(2)(3)
      (4)(5)），以供原告資金調度周轉時使用，而上開帳戶之存款均為原告所有並存
      入，而被告丙○○係被告華南銀行水湳分行之職員。
    (二)被告丙○○應負侵權行為損害賠償責任：
      1.八十九年八月八日原告於被告華南銀行水湳分行櫃臺交付一千一百萬元現金
        與被告丙○○，請其存入帳戶(5)，被告丙○○於八十九年九月十八日、同年
        月二十日，分別為原告存入一百萬元、二百萬元、二百萬元、一百萬元，共
        計僅存入六百萬元，而另有五百萬元未存入，而下落不明，被告丙○○曾開
        立收據給原告，但原告已遺失該收據，故無法提出。
      2.被告丙○○於八十九年二月十一日私自辦理帳戶(2)之印鑑變更，之後擅自將
        原告符興瓊名義之四百萬元定存解約並存入帳戶(2)，再以侵占挪用一空。原
        告雖曾於變更印鑑申請書上簽名，惟係為辦理甲存支票存款之印鑑變更，並
        非辦理帳戶(2)之印鑑變更。
      3.被告丙○○於八十九年二月十四日私自辦理帳戶(4)之印鑑變更，之後擅自將
        張敏玲名義之四百萬元定存解約並存入帳戶(4)，再以侵占挪用一空。張敏玲
        雖曾於變更印鑑申請書上簽名，惟係為辦理甲存支票存款之印鑑變更，並非
        辦理帳戶(4)之印鑑變更。又被證十二帳戶(4)取款憑條五紙上之字跡，與被證十四
        被告丙○○自白書上之字跡相似，可證被告丙○○確有盜領之事實。
      4.綜上原告存於被告華南銀行上開帳戶內之資金遭被告丙○○非法侵占挪用達
        一千三百萬元整，爰依民法第一百八十四條第一項侵權行為損害賠償請求權
        ，提起本件訴訟。
    (三)被告華南商業銀行水湳分行應負連帶賠償責任：
      1.被告丙○○未告知原告，竟意圖為自己不法之所有，擅自將前述原告已簽名
        之書面改為更換印鑑申請書及印鑑卡之用。按銀行與存戶之關係，實含有委
        任關係之混合契約，七十三年第十、十一次民庭總會決議著有明文。被告華
        南銀行受委任而處理原告委任之事務，應依委任人之指示，並應以善良管理
        人之注意義為之。今被告華南銀行未依原告之委任意旨為委任事務之處理，
        即屬有過失，又被告丙○○為被告之代理人或使用人，關於債務之履行有故
        意或過失時，被告銀行應與自己之故意或過失負同一責任，民法第二百二十
        四條定有明文。
      2.又被告丙○○為被告華南銀行之員工，就原告交付被告丙○○存入帳戶(5)之
        一千一百萬元，竟未存入，私自挪用五百萬元；且竟能在未經原告之同意下
        ，私自變更原告之印鑑，將原告以本人及妻子張敏玲名義所定存之八百萬元
        侵占挪用﹐而被告華南銀行身為丙○○之雇用人未盡善良管理人之注意義務
        ﹐竟讓其受雇人丙○○如此輕易挪用客戶之款項，且未經本人之親自辦理下
        竟遭變更印鑑，其未盡管理監督之責，為有過失，至為明顯。被告華南銀行
        應依民法第一百八十八條第一項與被告丙○○同負侵權行為損害賠償之連帶
        責任。
    (四)原告知悉上開侵權行為之時點：
      八十九年十一月十四日被告華南銀行通知原告稱因原告有一張支票要兌現而目
      前存款不足，希原告補資金入帳戶內，至此原告甚感訝異，豈有可能資金不足
      ，遂與妻子張敏玲持原始印鑑至被告華南銀行水湳分行查帳，渠料被告華南銀
      行竟告知原告稱印鑑不符，不能查帳。經原告一再置疑已是本人至銀行，為何
      不能查帳？被告華南銀行承辦人員竟要求原告及妻子張敏玲用原始印鑑重新補
      發新存摺，經重新補發新存摺並登錄支出及存入情形，竟僅餘六十四元，經原
      告要求查看當日即八十九年十一月十四日之前之交易情形，被告華南銀行竟仍
      以印鑑不符為由，不讓原告查看。原告發覺事態嚴重就上開帳戶內之資金存款
      情形進行查帳，始發現上述被告丙○○不法侵占等情。
    (五)對被告華南銀行水湳分行抗辯所為之陳述：
      1.原告及張敏玲於印鑑變更申請書上簽名之真意並非係為辦理『活期儲蓄存款
        』之印鑑變更，而係為辦理『甲存支票存款』之印鑑變更，被告以此為答辯
        理由認為原告有親自辦理變更印鑑，實無所依據。
      2.被告華南銀行辯稱：「被告丙○○自白書帳冊上，發現原告主張交付被告上
        開款項，祇存入陸佰萬元，而這陸佰萬元係八十九年九月十八日及八十九年
        九月二十日於被告銀行聯行豐原分行（被告丙○○當時服務之分行）存入，
        並未於被告銀行水湳分行存入，誠如被告丙○○自白書上提到：『大家經由
        好朋友變成有金錢借貸的朋友，原告銀行內所有的帳都是由被告丙○○處理
        』，可見係原告與被告丙○○私人借貸關係。」等語云云。然就被告上述答
        辯，及證人陳冠呈、林大偉所言，實得已證明原告確有交付該筆一千一百萬
        元於被告丙○○，又被告丙○○之自白書中言：『他（指原告）也非常信任
        我，讓我幫他處理銀行內所有的帳』，即被告丙○○已自承有幫原告處理於
        被告銀行存放款等事項，由此亦可證，上述委請被告丙○○存入之一千一百
        萬元係屬於執行職務上之行為，甚或係與職務上有關之行為，又如非利用被
        告於掌管銀行存放款職務上之便，何以事後被告丙○○由其當時服務之豐原
        分行另為存入六百萬元予原告之帳戶中，故該筆金額係原告委請被告丙○○
        存入，亦係被告丙○○為執行職務或利用職務之便所為之侵占行為，非被告
        銀行所答辯之係私人間之借貸關係，縱係借貸關係，其時間、地點亦與執行
        職務關連。
      3.被告丙○○上開之侵占行為不論係五百萬元尚未存入原告所指定之帳戶，甚
        或被告以詐騙之方式變更原告等之印鑑，進而解除上開之定期存款，轉入其
        他之帳戶以為侵占等事實，均係被告丙○○執行職務範圍內。因原告交付予
        被告丙○○之一千一百萬元之現金存款係在於其上班時間，且其地點亦係在
        被告銀行，原告亦指定應將此現款存入被告銀行帳戶中，由上可知，被告丙
        ○○上開之侵權行為應屬執行職務之範圍無疑，其擅自更換印鑑證明，亦係
        利用職務之便，以達到其侵占挪用上開款項之實。依最高法院四十二年台上
        字第一二二四號判例、八十四年台上字第一一二五號判決、八十五年台上字
        第一三八六號判決要旨揭示，被告華南銀行自須負民法第一百八十八條第一
        項連帶賠償責任。
    (六)證據：
      1.提出帳戶(3)存摺封面及內頁影本共三頁為證。
      2.聲請訊問證人羅曉玲、陳冠呈、林大偉（待證事實為：原告於八十九年八月
        八日將一千一百萬元交付被告丙○○，委其存入帳戶(5)）
      3.聲請訊問證人陳玟芬、陳美玲（待證事實為：本件四百萬元定期存款之解約
        經過及帳戶(4)辦理提款之經過）
      4.聲請命被告提出帳戶(1)(2)(3)(4)之開戶印鑑卡及變更印鑑聲請書與變更後之印
        鑑卡、帳戶(5)存款往來明細表、帳戶為張敏玲之甲存支票存款之印鑑變更資
        料、帳戶(4)取款條正本（89.02.14.－89.11.14.）、被告銀行定存解約之作
        業規定、交易逾一百萬元之提款紀錄簿、八十九年八月八日結帳報表。
  二、被告華南商業銀行水湳分行方面：
    (一)被告丙○○任職於被告華南銀行水湳分行至八十九年八月三十一日止，之後即
      調往華南銀行豐原分行。
    (二)不爭執原告主張分別以張敏玲及銀貂科技股份有限公司名義開設(3)(4)(5)之帳戶
      供作原告本人資金調度之用，以及系爭款項為原告存入(3)(4)(5)之帳戶，但因為
      (3)(4)(5)帳戶之名義人分別為張敏玲及銀貂科技股份有限公司，故該部分應由張
      敏玲及銀貂公司為原告，原告符興瓊就該部分應無請求權。
    (三)帳戶(5)存款部分：
      帳戶(5)於八十九年九月十八日與同年月二十日分別有存入一百萬元、二百萬元
      、二百萬元、一百萬元，共計六百萬元之存款紀錄，但就原告另行主張之五百
      萬元，被告華南銀行當日之會計傳票及存款往來交易明細表均無顯示紀錄。且
      原告若於八十九年八月八日確實於櫃臺交付一千一百萬元予被告丙○○，卻未
      於當日確認該筆巨額存款有無存入，事隔多月才發現其所主張經侵占等情，實
      有違常理，另依原告於臺灣臺中地方法院檢察署九十年偵字第四０九七號偵查
      中所述，該筆金額應屬原告予被告丙○○之間之私人借貸。又依據被告丙○○
      出具與被告華南銀行之自白書帳冊上所載，原告主張交付被告丙○○之一千一
      百萬元之款項，只存入六百萬元，而這六百萬元存入係被告銀行聯行豐原分行
      （被告丙○○當時服務之分行），並未於被告華南銀行水湳分行存入，誠如被
      告丙○○自白書上提到『... 大家經由好朋友變成有金錢借貸的朋友，原告銀
      行內所有的帳都是由被告丙○○處理... 』等語，可見本件爭執應屬原告與被
      告丙○○私人間之借貸關係。
    (四)帳戶(2)(4)變更印鑑部分：
      據被告華南銀行資料顯示，帳戶(2)(4)分別於八十九年二月十一日及二月十四日
      分別經原告及張敏玲簽名辦理印鑑變更，並有被證一被證二更換印鑑申請書及
      印鑑卡各乙份為證，原告雖稱其所親自簽名辦理印鑑變更者為甲存支票帳戶，
      惟被證一二申請書上帳號確為帳戶(2)(4)，又被告華南銀行雖有戶名為張敏玲之
      甲存支票帳戶，惟並無戶名為符興瓊之甲存支票帳戶。
    (五)帳戶(2)(4)定存解約及被告丙○○有無盜領之部分：
      原告符興瓊名義之四百萬元定存部分，係分為四筆一百萬元而於八十九年六月
      一日辦理定存解約，而於解約後翌日即同年月二日，將扣除提前解約之中間利
      息後所剩之三百九十八萬八千二百九十六元存入帳戶(2)；張敏玲名義之四百萬
      元定存之部分，亦係分為四筆一百萬元而於同年月一日辦理定存解約，並於當
      日將扣除提前解約之中間利息後所剩之三百九十八萬七千九百零八元存入帳戶
      (4)。而(2)(4)帳戶均有辦理語音轉帳服務，其帳戶內之提款或轉帳紀錄均為語音
      轉帳或提款卡轉帳，故被告華南銀行僅有存款往來明細表、存摺紀錄，並無每
      筆現金之提款紀錄簿。又依據洗錢防制法規定，存戶現金存提超過一百五十萬
      元者須設簿登記，惟查帳戶(4)中原告所指各日，均無現金存提超過一百萬元之
      紀錄，故被告銀行並無提款紀錄簿可提供。
    (六)被告華南銀行無僱用人責任可言：
      被告華南銀行均依據行規及作業實務辦理，並無疏失可言。又原告於前述九十
      年偵字第四０九七號偵查中述及與被告丙○○間有私人債務關係存在，縱令被
      告丙○○有原告所主張之行為，亦屬其個人行為而非執行職務之行為，被告華
      南銀行自無庸負僱用人責任甚明。
    (七)證據：
      1.提出下列書證為證：
        被證一帳戶(2)之開戶印鑑卡（88.01.15.）、變更印鑑申請書及其印鑑卡（
              89.02.11.）各乙份
        被證二帳戶(4)之開戶印鑑卡（87.09.22.）、變更印鑑申請書及其印鑑卡（
              89.02.14.）（89.11.14.）各乙份
        被證三符興瓊名義之定存解約後轉帳支出傳票四紙（89.06.01.）
        被證四張敏玲名義之定存解約後轉帳支出傳票四紙（89.06.01.）
        被證五帳戶(1)存款往來明細表乙份（88.01.19.－89.11.14.）
        被證六帳戶(2)存款往來明細表乙份（88.01.15.－89.08.25.）
        被證七帳戶(3)存款往來明細表乙份（88.03.17.－89.10.25.）
        被證八帳戶(4)存款往來明細表乙份（87.09.22.－89.11.10.）
        被證九帳戶(5)存款往來明細表乙份（89.07.26.－90.12.21.）
        被證十帳戶(4)存款憑條、轉帳收入傳票各一紙
        被證十一帳戶(4)利息支出傳票四紙
        被證十二帳戶(4)取款憑條五紙（89.05.18./89.06.01./89.06.02./89.06.09.
              /89.08.08）
        被證十三綜合存款約定書及綜合存款作業規定條款乙份
        被證十四被告丙○○自白書乙份
        被證十五被告丙○○簽到簿乙份
        被證十六被告丙○○所作帳冊乙份（內含帳戶(4)存款往來明細表（88.01.18.
              －89.11.10.及帳戶(4)存摺內頁影本十四紙）
        被證十七定存解約辦法乙份
        被證十八帳戶(2)語音轉帳約定書（88.01.15.）及解除語音轉帳申請約定書（
              89.11.23.）各乙份
        被證十九帳戶(4)解除語音轉帳申請約定書（89.11.14.）乙份
        被證二十甲存支票帳戶（戶名張敏玲、帳號000-00-0000000、開戶日期87.09.
              24.）之變更印鑑申請書及其印鑑卡（89.02.14.）
        被證帳戶(4)綜合存款約定書及其質押擔保明細表乙份
      2.聲請調閱臺灣臺中地方法院檢察署九十年度偵字第四０九七號偵查案卷。
  三、被告丙○○方面：
      未於準備程序及言詞辯論期日到場，亦未提出書狀作任何陳述。
參、程序方面：
  一、按分公司係總公司分設之獨立機構，就其業務範圍內之事項涉訟時，自有當事
      人能力，最高法院著有四十年台上字第一０五號判例要旨可供參照。經查，本
      件原告主張之消費寄託及委任等法律事實，係屬被告華南商業銀行水湳分行之
      業務範圍內，故被告華南商業銀行水湳分行（下稱被告華南銀行）關於本件涉
      訟自有當事人能力，合先敘明。
  二、按共同訴訟之被告數人，其住所不在一法院管轄區域內者，各該住所在地之法
      院俱有管轄權。但依第四條至前條規定有共同管轄法院者，由該法院管轄；又
      按因侵權行為涉訟者，得由行為地之法院管轄，民事訴訟法第二十條、第十五
      條第一項分別定有明文。本件原告主張之侵權行為地及共同被告華南商業銀行
      水湳分行之設立地，均為本院轄區，故本院自有管轄權，亦先予敘明。
  三、本件被告丙○○未於言詞辯論期日到場，核無民事訴訟法第三百八十六條各款
      所列情形，爰依原告聲請，由其一造辯論而為判決。
肆、法院之判斷：
  一、兩造所不爭執之部分：
    (一)原告曾於被告華南銀行水湳分行（下稱被告華南銀行）分別以原告、原告之妻
      張敏玲、及所屬銀貂科技股份有限公司等名義，分別開立下述五個帳戶：(1)戶
      名符興瓊、活期儲蓄存款存摺帳號000-00-000000-0；(2)戶名符興瓊、綜合存
      款存摺帳號000-00-000000-0、開戶日期八十八年一月十五日；(3)戶名張敏玲
      、活期儲蓄存款存摺帳號000-00-000000-0；(4)戶名張敏玲、綜合存款存摺帳
      號000-00-000000-0、開戶日期八十七年九月二十二日；(5)戶名：銀貂科技股
      份有限公司、綜合存款帳戶帳號000-00-000000-0（以下分別簡稱帳戶(1)(2)(3)
      (4)(5)），以供原告資金調度周轉時使用。
    (二)被告丙○○迄八十九年八月三十一日止，為被告華南銀行水湳分行之職員，其
      後即調往華南商業銀行豐原分行任職。
    (三)被證一帳戶(2)變更印鑑申請書、被證二帳戶(4)變更印鑑申請書、被證十八帳戶(2)
      語音轉帳約定書及解除語音轉帳申請約定書、被證十九帳戶(4)解除語音轉帳申請
      約定書、被證二十甲存支票帳戶變更印鑑申請書、被證帳戶(4)綜合存款約定書
      等，其上關於「符興瓊」及「張敏玲」之簽名部分，均係原告及其妻張敏玲親
      筆所簽。
  二、被告丙○○有無侵占應存入帳號(5)之五百萬元部分：
    (一)經查，原告固於九十一年八月六日準備程序中提出證人陳冠呈、林大偉為證，
      然證人陳冠呈係證稱：「... 當時（按指八十九年八月八日）原告到第七商業
      銀行，由我陪同辦理手續，當時原告用取款憑條提領了一千多萬元的現鈔...
      當時原告向我表示他是要拿到華南銀行去存，當天除了我之外還有一位會計與
      林大偉，林大偉在車上等，我幫原告把錢拿到車上去，後來我沒有陪原告到華
      南銀行，所以之後的事情我就不清楚了。」等語，證人林大偉係證稱：「八十
      九年八月初，我有載原告去第七商業銀行去提領，當時我在外面等，當時原告
      有告訴我說要提領一千一百萬元，之後我就載原告到華南銀行，到華南銀行後
      ，我有幫原告把錢拿進去銀行，之後我就先出來了，所以我沒有看到原告有填
      存款條，也不知道原告跟被告丙○○談了什麼事情，原告處理完畢後，就沒有
      再和我談論這件事。」等語，則觀諸證人上開所言，僅得證明原告於八十九年
      八月八日前往被告華南銀行前，有提領一千一百萬元之現金，然尚不足以證明
      原告於進入被告華南銀行水湳分行後，是否在櫃臺確實將一千一百萬元之現金
      當場交付予被告丙○○，更不足以證明原告確實有委請被告丙○○將該一千一
      百萬元現金存入帳戶(5)之內，或是尚有其他之約定等情。
    (二)次查，原告又舉被證十四被告丙○○自白書為證，主張被告丙○○寫有『他（指
      原告）也非常信任我，讓我幫他處理銀行內所有的帳』等語，即證被告丙○○
      已自承幫原告處理存放款事項等語。然查，被證十四自白書上僅載有：「... 他
      （指原告）也非常信任我，讓我幫他處理銀行內所有的帳，今天我太過信任朋
      友被倒帳，為了所有客戶和朋友對我的信任，扛下所有的債務... 順便寄上符
      興瓊之前寄在我這兒所有帳的影本... 請你（按指受文者林經理）轉告他『要
      坑我或者銀行也不要如此離譜，講到五千萬，為何八七、八八年時都沒有任何
      異議，現在我落難，就否認所有的事，才來銀行又吵又鬧... 」等文字，並未
      具體提及八十九年八月八日原告有無交付一千一百萬元現金乙事；又本院仔細
      核閱被證十六被告丙○○所作帳冊（內含帳戶(4)存款往來明細表及帳戶(4)存摺內
      頁影本十四紙），其上為八十八年至八十九年間，關於日期、存款提款金額、
      存款提款帳戶、利息金額等記載多達上百筆，雖有「8/8，1,100萬」「9/18存
      入銀貂科技100萬」「9/20存入銀貂科技500萬」「1,100萬－100萬－500萬＝
      500 萬」等文字記載，核與被證九存款往來明細表上，帳戶(5)於八十九年九月
      十八日、同年月二十日，分別有存入一百萬元、二百萬元、二百萬元、一百萬
      元，共計存入六百萬元之存款紀錄等相符，但縱認該份自白書之文書內容為真
      ，亦仍不足以證明原告確實有委請被告丙○○將該一千一百萬元現金全額存入
      帳戶(5)之內，或是尚有其他之約定等情。
    (三)又查，若依原告所稱於八十九年八月八日當天果真交付一千一百萬元現鈔予被
      告丙○○，並委其全額存入帳戶(5)，則衡諸一千一百萬元現鈔體積之龐、金額
      之鉅，以及原告複代理人於本院九十二年一月二十四日言詞辯論程序中自承：
      「（審判長法官問：原告主張的五個帳戶，原告有無親自保管持有存摺簿）應
      該有。」等情，原告當天斷無不親自填寫存款憑條、不當場要求被告丙○○及
      華南銀行開立存款憑據、嗣後亦不即行確認該筆款項是否確實存入之道理，而
      遲至八十九年十一月十四日始發現尚有五百萬元未存入之情事，且衡諸前述被
      證十六帳冊上關於資金往來紀錄多達上百筆，則原告與被告丙○○是否就該筆一
      千一百萬元款項之使用有無其他之約定，實屬不明。
    (四)從而，原告未能提出其他證據方法以供證明原告確實有委請被告丙○○將該一
      千一百萬元現金全額存入帳戶(5)內乙事，則原告主張被告丙○○非法侵占挪用
      該筆款項中之五百萬元，尚屬無據，不應採信。
  三、被告丙○○有無擅自變更帳戶(2)(4)之印鑑，並據以分別盜領定存共計八百萬元
      之部分：
    (一)被告丙○○是否擅自變更帳戶(2)(4)之印鑑？
      1.按私文書經本人或其代理人簽名、蓋章或按指印或有法院或公證人之認證者
        ，推定為真正，民事訴訟法第三百五十八條第一項定有明文，故私文書上之
        簽名或蓋章，當事人承認其為真正，僅否認係其本人或代理人所簽蓋，或否
        認該文書之內容時，按諸舉證責任分配之原則，應由該當事人負舉證之責。
      2.經查，帳戶(2)(4)於開戶後，分別於八十九年二月十一日及二月十四日經辦理
        印鑑變更在案，而申請書上「符興瓊」及「張敏玲」之簽名部分，係原告及
        其妻張敏玲所親筆簽名等情，為兩造所不爭執，並有被證一被證二更換印鑑
        申請書及印鑑卡各乙份附卷為證。原告雖稱渠等所親自簽名辦理印鑑變更者
        為甲存支票帳戶等語，惟查，被證一二申請書上所載帳號確實為帳戶(2)(4)，
        且既經原告及張敏玲分別親筆簽名於其上，依經驗法則而論，原告對於申請
        書上之內容應無錯誤可言，縱使確有錯誤，原告亦難卸過失之責。又查，被
        告華南銀行確另有戶名為張敏玲之甲存支票帳戶，但其帳號為000-00-0000
        000，開戶日期為八十七年九月二十四日，且該帳戶於八十九年二月十四日
        另有亦為「張敏玲」親筆簽名之變更印鑑申請書及變更後之印鑑卡在案等情
        ，業有被證二十甲存支票帳戶之變更印鑑申請書及其印鑑卡附卷可稽，而被告
        華南銀行並無戶名為符興瓊之甲存支票帳戶，原告亦未提出任何關於戶名為
        符興瓊之甲存支票帳戶存在之資料（例如帳戶帳號等）供本院調查，則上述
        事實自與原告主張渠等所親自簽名辦理印鑑變更者為甲存支票帳戶而非綜合
        存款帳戶等情，並不相符。
      3.從而，原告既未能提出其他證據方法用以證明被證一二變更印鑑申請書確為
        被告丙○○未經原告同意而申請變更，則原告主張被告丙○○擅自變更帳戶
        (2)(4)之印鑑等情，即無所據，尚難採信。尤有甚者，上述印鑑變更申請書既
        經原告及張敏玲親自簽名其上，則應可推定為真正，故自斯時起，帳戶(2)(4)
        之存戶印鑑即應變更如被證一二上「新印鑑式樣」欄及「新取款印鑑式樣」
        欄所示。
    (二)被告丙○○是否擅自辦理原告及張敏玲名義各四百萬元定期存款之提前解約？
      1.經查，原告符興瓊名義之四百萬元定存部分，係分為四筆一百萬元而於八十
        九年六月一日辦理定存解約，而於解約後翌日即同年月二日，將扣除提前解
        約之中間利息後所剩之三百九十八萬八千二百九十六元存入帳戶(2)；張敏玲
        名義之四百萬元定存之部分，亦係分為四筆一百萬元而於同年月一日辦理定
        存解約，並於當日將扣除提前解約之中間利息後所剩之三百九十八萬七千九
        百零八元存入帳戶(4)等情，業有被證三轉帳支出傳票四紙、被證四轉帳支出
        傳票四紙、被證六帳戶(2)存款往來明細表、被證八帳戶(4)存款往來明細表、
        被證十帳戶(4)存款憑條及轉帳收入傳票等在卷可按，應堪信為真實。
      2.次查，依卷附被證三四轉帳支出傳票各四紙，均為被告華南銀行經辦人所填
        製之科目轉帳支出傳票，且均於傳票上載明『本帳號存款請辦理解約及轉入
        ＯＯＯ帳戶』等文字，並有與被證一二「新印鑑式樣」欄及「新取款印鑑式
        樣」欄上之「符興瓊」「張敏玲」相符之印文分別蓋用其上，而核與被證十三
        被告華南銀行綜合存款作業規定條款「第六章綜合存款、第五節到期及解約
        、第四點：存戶來行辦理定儲存解約時，定儲存經辦人應填製定儲存有關科
        目轉帳支出傳票並於傳票上表明『本帳號存款請辦理解約及轉入ＯＯＯ帳戶
        』內，請存戶於其上蓋原留印鑑證明，連同領息（包括借款利息）有關傳票
        與另填製之活存轉帳收入傳票送主管人員核章。」之規定作業程序相符，且
        定存解約後所匯入帳戶(2)(4)之金額，核與被證十三綜合存款作業規定條款「第
        六章綜合存款、第四節計息方法、第一條第(二)項：... 其中途解約者，按中
        途提取之規定計給利息。」及被證十七被告華南銀行定存解約辦法「附錄三定
        期儲蓄存款質借及中途解約辦法、第五條：... 中途解約應按定期存款牌告
        利率八折計息... 」等規定，亦相符合。
      3.按印章由本人或有權使用之人蓋用為常態，由無權使用之人蓋用為變態，主
        張該變態事實之當事人，應負舉證責任之舉證責任分配原則，原告若主張被
        告丙○○擅自盜蓋並辦理原告及張敏玲名義各四百萬元定期存款之提前解約
        ，自應就證三四轉帳支出傳票上之印文並非原告及張敏玲親自或授權他人所
        蓋用乙事，負舉證責任。惟查，通觀全卷證據資料，原告並未就此提出證據
        方法以實其說，是原告上開主張，尚嫌無據，無法採信。
    (三)被告丙○○有無盜領定存解約後存入帳戶(2)之存款？
      1.經查，依被證六帳戶(2)存款往來明細表所示，該帳戶於八十九年六月二日匯
        入三百九十八萬八千二百九十六元之定存解約金之前，其前一筆交易紀錄帳
        載餘額為「負0000000元」，核與被證十三綜合存款作業規則條款「第
        二節存取與借款手續、第二條取款及借款手續、第(二)項：存戶提領款項如逾
        活存餘額時，其超過部分即為以其提供本行質押之全部定儲存為擔保之放款
        ，以『短期擔保放款』科目整理。」所規定情形相符，亦即該帳戶斯時在定
        存（四百萬元）額度內已透支三百六十萬四千三百二十二元，而八十九年六
        月二日匯入上開款項並抵償前欠款項後，帳面餘額為「三八三九七四元」，
        核與被證十三綜合存款約定書「第十三條：本存款中定儲存解約時，不直接提領
        現款，而以轉帳方式存入活存，憑存款取款憑條或依約定方式提領，如有借
        款時則應先償還借款本息。」所規定之情形相符，綜前所述，實與原告主張
        被告丙○○將定存解約款（分次）盜領並侵占挪用一空等情，大不相同。
      2.次查，帳戶(2)於八十九年六月二日匯入定存解約後之款項及抵償前欠金額之
        後，尚有「89.06.02.支出1,286元」「89.06.02.語音轉帳支出350,000元（
        摘要TW、櫃員代號12）」以及「89.08.25.現金支出20,007元」等三筆支出
        紀錄，雖原告否認有辦理及使用語音轉帳等情事，然依被證十八帳戶(2)語音轉
        帳約定書（88.01.15.）及解除語音轉帳申請約定書（89.11.23.）上，均有
        「符興瓊」字樣之親筆簽名及存留印鑑簽蓋其上，原告復未說明亦未舉證有
        何經他人盜簽、盜蓋之情事，又原告迄言詞辯論終結時，均未加以說明該三
        筆支出紀錄與其本件主張有何事實上之關連，亦未就此提出任何證據方法以
        供佐證。綜上所述，原告主張被告丙○○盜領定存解約後存入帳戶(2)之存款
        乙事，無所依據，難信為真實。
    (四)被告丙○○有無盜領定存解約後存入帳戶(4)之存款？
      1.經查，依被證八帳戶(4)存款往來明細表所示，該帳戶於八十九年六月一日匯
        入三百九十八萬七千九百零八元之定存解約金之前，其前一筆交易紀錄帳載
        餘額為「負0000000元」，核與前述被證十三綜合存款作業規則條款「
        第二節存取與借款手續、第二條取款及借款手續、第(二)項」所規定情形相符
        ，亦即該帳戶斯時在定存（四百萬元）額度內已透支三百五十八萬二千六百
        二十六元，而八十九年六月一日匯入上開款項並抵償前欠款項後，帳面餘額
        為「四０四二０三元」，核與右開被證十三綜合存款約定書第十三條所規定之情
        形相符，綜前所述，實與原告主張被告丙○○將定存解約款（分次）盜領並
        侵占挪用一空等情，大不相同。
      2.次查，帳戶(4)自八十九年六月一日匯入定存解約後迄八十九年十一月十日止
        ，除有存款紀錄約一百七十五筆外，尚有「89.06.01.現金支出500,000元」
        「89.06.02.現金支出200,000元」「89.06.09.現金支出500,000元」「89.
        08.08.現金支出100,000元」等四筆現金支出紀錄，轉出至張敏玲帳戶之語
        音轉帳支出紀錄（摘要TW、櫃員代號12）約八十餘筆，轉出至張毓娟帳戶之
        語音轉帳支出紀錄（摘要TW、櫃員代號12）約三十餘筆，轉出至彭婉婷帳戶
        之語音轉帳支出紀錄（摘要TW、櫃員代號12）有一筆，其他轉帳支出紀錄約
        十餘筆。
      3.再查，上述支出紀錄中關於語音轉帳之部分，原告雖否認有以張敏玲名義辦
        理及使用語音轉帳等情事，然依被證十九帳戶(4)解除語音轉帳申請約定書（
        89.11.14.），有「張敏玲」字樣之親筆簽名及存留印鑑簽蓋其上，且原告
        並未說明亦未舉證有何經他人盜簽、盜蓋之情事，又語音轉帳服務乃存戶開
        戶後需另行申請之服務，有被證被證十八語音轉帳約定書約定事項第十條可證
        ，則存戶若無申請語音轉帳服務，亦無於事後另行辦理解除語音轉帳申請約
        定書之必要，故被證十九帳戶(4)解除語音轉帳申請約定書既可推定為真正，則
        被告華南銀行辯稱帳戶(4)的確有以張敏玲名義申請辦理語音轉帳服務，僅因
        一時覓申請書未著，故無法提供等語，應堪採信。
      4.又查，上述支出紀錄中關於現金支出之部分，原告雖主張被證十二帳戶(4)取款
        憑條五紙（89.05.18./89.06.01./89.06.02./89.06.09./89.08.08）均為被
        告丙○○所盜蓋印鑑並用以盜領存款等語，然經本院合議庭以肉眼觀察，上
        開五紙取款憑條上，既均有與被證二「新印鑑式樣」欄上之「張敏玲」字樣
        相符之印文分別蓋用其上，且原告複代理人於本院九十二年一月二十四日言
        詞辯論程序中又已自承原告應該有保管該帳戶之存摺，則上開情節應已符合
        被證十三綜合存款作業規定條款「第六章綜合存款、第二節存款與借款手續、
        第二條第(一)項：本存款存戶於開戶後，隨時得憑存摺與存款取條按現行活存
        取款手續辦理取款；第二條第(三)項：存戶於存款期間需款時，可憑存摺開具
        活存取款憑條，簽蓋原留印鑑在借款限度內隨時借款... 」等規定，則按印
        章由本人或有權使用之人蓋用為常態，由無權使用之人蓋用為變態，主張該
        變態事實之當事人，應負舉證責任之舉證責任分配原則，原告自應就其主張
        被證十二帳戶(4)取款憑條係被告丙○○所盜蓋印鑑並用以盜領存款等情，負舉
        證責任，惟原告迄言詞辯論終結時，未就此提出其他證據方法以供佐證。
      5.末查，上述支出紀錄中關於其他轉帳支出之部分，原告迄言詞辯論終結時，
        均未加以說明上述轉帳支出紀錄與其本件主張有何事實上之關連，亦未就此
        提出任何證據方法以供佐證。綜上所述，原告主張被告丙○○盜領定存解約
        後存入帳戶(4)之存款乙事，即無所憑，無法信其為真實。
    (五)從而，原告主張被告丙○○擅自變更帳戶(2)(4)之印鑑，並據以分別盜領定存共
      計八百萬元等情，均無所依據，不能採信為真實。
  四、被告華南商業銀行水湳分行是否應負賠償責任部分：
      按受僱人因執行職務，不法侵害他人之權利者，由僱用人與行為人連帶負損害
      賠償責任。但選任受僱人及監督其職務之執行，已盡相當之注意或縱加以相當
      之注意而仍不免發生損害者，僱用人不負賠償責任民法第一百八十八條第一項
      固定有明文，然僱用人之連帶損害賠償責任，仍應以受僱人有不法侵害他人權
      利之侵權行為事實存在為前提，自不待言。承前所述，原告主張被告華南商業
      銀行水湳分行之受僱人即被告丙○○之上開侵權行為事實，均無法證明，無法
      信其為真正，則受僱人即被告丙○○既無侵權行為事實之存在，則僱用人即被
      告華南商業銀行水湳分行難謂有何應負之侵權行為連帶損害賠償責任可言。原
      告主張被告華南銀行亦應負連帶責任，於法不合，實屬無據。
  五、綜上所述，原告既未能舉證證明被告丙○○有何侵權行為之事實，其依民法第
      一百八十四條第一項及第一百八十八條第一項，請求被告應負侵權行為連帶賠
      償責任，而應連帶給付原告一千三百萬元及自八十九年十一月十四日起至清償
      日止按年息計算百分之五之遲延利息，於法尚有未合，應予駁回。
  六、本件判決之基礎已臻明確，兩造其餘攻擊防禦方法及舉證，核與判決無影響，
      爰不另一一論述，併此敘明。
伍、據上論結：本件原告之訴為無理由，依民事訴訟法第七十八條，判決如主文。
中      華      民      國    九十二    年      二      月     十四     日
                                臺灣臺中地方法院民事第三庭
~B審判長法  官  張瑞蘭
~B      法  官  王金洲
~B      法  官  廖慧如
右為正本係照原本作成
如對本判決上訴，須於判決送達後廿日內向本院提出上訴狀
中      華      民      國    九十二    年      二      月     十四     日
~B法院書記官  林盛輝


司法院資訊處製作；財團法人民間司法改革基金會備份。
